臺灣高等法院刑事判決
111年度上訴字第2191號
上  訴  人  
即  被  告  李望堅


上列上訴人因傷害案件，不服臺灣基隆地方法院110年度訴字第3
35號，中華民國111年2月10日第一審判決（起訴案號：臺灣基隆
地方檢察署110年度偵字第1342號），提起上訴，本院判決如下
：
    主  文
上訴駁回。
    犯罪事實
一、李望堅於民國109年12月29日上午8時，因接獲其姐李鳳凰電
    話，表示在住處遭人騷擾，遂前往基隆市○○區○○街000號2樓
    李鳳凰住處查看。甫出電梯，見蘇偉雄在場，即驅身上前，
    蘇偉雄見狀亦出手推開李望堅，二人於此肢體接觸後，互有
    不滿，各自萌生傷害犯意，動手扭打。過程中，李望堅以手
    持鑰匙攻擊及徒手出拳毆打方式，致蘇偉雄受有左側頭皮約
    3X3公分表淺擦挫傷等傷害。蘇偉雄則出手勒住李望堅頸部
    ，將其壓制在地，並以不明物體抵住李望堅左眼，致李望堅
    受有臉部及頸部多處表淺傷、雙眼角膜損傷等傷害（蘇偉雄
    傷害部分，經臺灣基隆地方法院111年度基簡字第76號判決
    犯傷害罪，累犯，處拘役20日，如易科罰金，以新臺幣<下
    同>1,000元折算1日）。
二、案經蘇偉雄訴由基隆市警察局第三分局報告臺灣基隆地方檢
    察署檢察官偵查起訴。
    理  由
一、按被告以外之人於審判外之陳述，雖不符刑事訴訟法第159
    條之1至之4等規定，而經當事人於審判程序同意作為證據，
    法院審酌該言詞陳述或書面陳述作成時之情況，認為適當者
    ，亦得為證據；當事人、代理人或辯護人於法院調查證據時
    ，知有刑事訴訟法第159條第1項不得為證據之情形，而未於
    言詞辯論終結前聲明異議者，視為有前項之同意，同法第15
    9條之5定有明文。本判決所引用供述證據，檢察官均同意有
    證據能力，上訴人即被告李望堅（下稱被告）亦於原審表示
    同意有證據能力（見訴字卷第51頁），並於本院審判程序中
    表示沒有意見（見本院卷第49頁至第53頁）且迄言詞辯論終
    結前，均未聲明異議。經審酌相關言詞陳述作成時之情況，
    並無違法不當之情形或證明力明顯過低之瑕疵，依刑事訴訟
    法第159條之5規定，認均有證據能力。其餘引用之非供述證
    據部分，查無違反法定程序取得之情形，依刑事訴訟法第15
    8條之4反面解釋，亦具有證據能力。
二、訊據被告固坦承於上開時、地與告訴人蘇偉雄（下稱告訴人
    ）發生肢體衝突，導致告訴人受傷，惟矢口否認傷害，辯稱
    其與告訴人素不相識，並無傷害動機，當日係因甫出電梯即
    遭告訴人攻擊，又被壓制在地，才會揮舞手上之物， 所為
    係屬本能反應之正當防衛云云。
三、經查：
　㈠被告因接獲電話前往李鳳凰住處查看，而於上開時、地，與
    本不相識之告訴人發生肢體衝突，致告訴人受有前述傷害之
    事實，業據證人即告訴人指證明確（見偵字卷第11至14、18
    至20、172頁），並有衛生福利部基隆醫院診斷證明書（見
    偵字卷第41頁）及告訴人頭部傷勢照片（見偵字卷第51頁）
    附卷可稽；核與被告警詢供認在前開過程中，徒手與告訴人
    互毆並揮動鑰匙攻擊告訴人等語相符（見偵字卷第24至25頁
    ），復有基隆長庚紀念醫院診斷證明書（見偵字卷第43頁）
    及被告受傷照片（見偵字卷第53至55、129至139頁）可佐，
    堪予認定。告訴人雖具狀表示本案係遭李鳳凰攀指其假扮警
    察，並通知被告到場後，合力攻擊告訴人，告訴人始勒住被
    告脖子云云（見本院卷第67至70頁），然告訴人與李鳳凰之
    言語衝突，並非本案審理範圍，其頭部所受傷害，亦無證據
    證明係李鳳凰所造成，且李鳳凰業經不起訴處分確定在案（
    見偵字卷第181至182頁）；而告訴人在動手推開被告後之相
    互攻擊行為，則經本院斟酌上開事證以為認定如前。另李鳳
    凰雖指被告與告訴人扭打在地時，僅見告訴人持續攻擊被告
    且嗆聲恐嚇云云，然其所稱告訴人持續以剪刀戳刺被告一節
    （見偵字卷第29頁），核與被告、告訴人所述均有不同，佐
    以李鳳凰為當日通知被告到場之人，懷中尚抱有4個月大之
    嬰兒，且與被告為姐弟關係，衡其現場反應與觀察能力，乃
    至於認知判斷均可能受到上述事故關聯之影響，難期全面且
    正確無誤，因認李鳳凰所述亦難推翻上開事證，而為有利被
    告之認定，均併敘明。
　㈡被告嗣雖否認傷害故意，辯稱正當防衛云云。惟按正當防衛
    必須對於現在不法之侵害，出於防衛意思始足當之，侵害業
    已過去，或無從分別何方為不法侵害之互毆行為，均不得主
    張防衛權，而互毆係屬多數動作構成單純一罪，互為攻擊之
    傷害行為，縱令一方先行出手，還擊之一方，在客觀上苟非
    單純對於現在不法之侵害為必要排除之反擊行為，因其本即
    有傷害之犯意存在，自無主張防衛權之餘地。本案被告警詢
    自承雙方肢體衝突，起於告訴人出手後，其亦出拳與告訴人
    互毆，此後倒地續遭攻擊，遂持鑰匙攻擊對方等情（見偵字
    卷第24頁）；核與告訴人指稱當日見被告向其靠近，直覺被
    告有意攻擊，即動手推開被告，之後因遭被告攻擊，遂徒手
    勒住被告脖子，將被告壓制在地（見偵字卷第18頁）之過程
    相符。因認本案係屬二人互為攻擊之傷害行為，不因告訴人
    先行動手推開被告而有不同。被告辯稱正當防衛，不具傷害
    故意云云，並無可採。本案事證明確，應依法論科。
四、核被告所為，係犯刑法第277條第1項之傷害罪。又被告前因
    犯施用第二級毒品罪，於105年10月3日經臺灣基隆地方法院
    以105年度基簡字第1391號判決判處有期徒刑2月，如易科罰
    金以1,000元折算1日確定，106年4月5日易科罰金執行完畢
    ，有本院被告前案紀錄表1份在卷可稽，其於徒刑執行完畢
    後5年內故意再犯本件有期徒刑以上之罪，為累犯。惟經審
    酌該案類型與本案迴異，且易科罰金執行完畢後逾3年再犯
    本案，尚難據以認定被告具有特別之惡性或對刑罰反應力特
    別薄弱之情形，故無依刑法第47條第1項加重其刑之必要，
    併此敘明。
五、原審同前認定，並以行為人責任為基礎，審酌被告犯罪之動
    機、目的、犯罪時所受刺激、告訴人所受傷害程度及被告迄
    今未能賠償告訴人損害之犯後態度，與被告自述之智識程度
    、工作、家庭、經濟狀況等一切情狀，量處拘役20日，如易
    科罰金，以1,000元折算1日；併說明未扣案之被告所有，供
    犯罪所用之鑰匙1支，價值甚微、取得容易，沒收無法有效
    預防犯罪，欠缺刑法上之重要性，故不予宣告沒收。核其認
    事用法並無違誤，量刑亦屬妥適。被告上訴否認犯罪，非屬
    有據，已如前述；至於其上訴主張之損害賠償部分，並非被
    告因本案所生之賠償責任，如有主張，應另向告訴人請求，
    而非本案刑事程序之處理範疇，併予敘明。綜上，被告上訴
    無理由，應予駁回。
據上論斷，應依刑事訴訟法第368條，判決如主文。
本案經檢察官李亞蓓提起公訴，檢察官壽勤偉到庭執行職務。
中　　華　　民　　國　　111 　年　　9 　　月　　29　　日
                  刑事第六庭    審判長法　官    劉方慈
                                      法　官    蕭世昌
                                      法　官    許曉微
以上正本證明與原本無異。
如不服本判決，應於收受送達後20日內向本院提出上訴書狀，其
未敘述上訴之理由者並得於提起上訴後20日內向本院補提理由書
（均須按他造當事人之人數附繕本）「切勿逕送上級法院」。
                                      書記官    陳韻如
中　　華　　民　　國　　111 　年　　9 　　月　　30　　日